臺灣雲林地方法院行政訴訟判決　
110年度交字第30號
原      告  沈介政  
被      告  交通部公路總局嘉義區監理所


代  表  人  黃萬益  
訴訟代理人  吳冠頡  
            陳榮彬（兼送達代收人）

上列當事人間交通裁決事件，原告不服民國110年3月29日雲監裁
字第72-CS0000000、72-CS00000000號裁決，提起行政訴訟，本
院判決如下：
    主  文
原告之訴駁回。
訴訟費用新臺幣300元由原告負擔。
    事實及理由
一、程序事項：
    按行政訴訟法第237 條之7 規定，交通裁決事件之裁判，得
    不經言詞辯論為之。本件屬交通裁決事件，依兩造所述各節
    及卷內資料其事證已臻明確，本院認無經言詞辯論之必要，
    爰不經言詞辯論而為判決。
二、事實概要：原告所有車牌號碼0000-00號自小客貨車（下稱
    系爭車輛）於民國109年12月15日7時4分許於汐止區大同路2
    段與禮門街口處與大同路2段345號前處，經新北市警察局汐
    止分局（下稱舉發單位）分別以CS0000000、CS00000000號
    違規通知單逕行舉發車主違反道路交通管理處罰條例第48條
    第1項第6款「轉彎車不讓直行車先行」、第43條第1項第4款
    「非遇突發狀況，在行駛中任意驟然速」違規。原告不服原
    舉發單位之舉發，於110年1月14日向新北市政府交通裁決處
    提起陳述，經該裁決處於110年1月18日函請被告所屬雲林監
    理站（下稱雲林監理站）續處，雲林監理站乃請原舉發單位
    查證，經原舉發單位函復「…依法舉發並無不當…。」等語，
    雲林監理站乃將該函復之旨再函復予原告，原告不服，於11
    0年3月29日逕向雲林監理站申請開立72-CS0000000、72-CS0
    0000000號裁決書（依序簡稱原處分A、原處分B）並當場交
    付原告，以完成送達，原告仍有不服遂提起本件行政訴訟。
三、本件原告主張略以：
　　右轉汐萬路前或轉彎我都要殺（煞）車減速，可讓對方提供
    路口監控畫面。要右轉的時候一定要踩煞車，而且兩個紅燈
    很相近，右轉過來就要馬上採煞車。  
四、被告之答辯：  
　㈠依道路交通安全規則第94條第2項、第102條第1項第7款分別
    規定略以：「汽車除遇突發狀況必須減速外，不得任意驟然
    減速、煞車或於車道中暫停。」、道路交通安全規則第102
    條「汽車行駛至交岔路口，其行進、轉彎，應依下列規定：
    七、轉彎車應暫停讓直行車先行。」依道路交通管理處罰條
    例（下稱處罰條例）第43條第1項第4款、第5項、第48條第1
    項第6款及第63條第1項第1款、第3款分別規定略以：「汽車
    駕駛人，駕駛汽車有非遇突發狀況，行駛途中任意驟然減速
    、煞車或於車道中暫停者，處新臺幣六千元以上二萬四千元
    以下罰鍰，並當場禁止其駕駛。」、「汽車駕駛人造反第一
    項規定，應接受道路交通安全講習。」、「汽車駕駛人轉彎
    或變換車道時，有轉彎車不讓直行車先行者，處新臺幣六百
    元以上一千八百元以下罰鍰。」、「汽車駕駛人有： 一、
    第四十八條情形者，記違規點數一點。…三、第四十三條情
    形者，記違規點數三點。」
  ㈡按處罰條例第43條第1項第4款駕駛人，駕駛汽車有非遇突發
    狀況，行駛途中任意驟然減速、煞車或於車道中暫停者」，
    規定之立法意旨，乃在於駕駛人若恣意驟然減速或暫停，將
    導致後方之車輛應變不及而造成追撞事故，是除非遇有突發
    狀況，影響行車線而不得不然，否則依法即嚴禁驟然減速或
    暫時停車，亦即上開規範目的乃在於使駕駛人能合理預期他
    方之行車動態，俾能有充分之時間應變，避免因而預期之暫
    時停車或驟然減速導致其他駕駛人因反應不及失控，或因而
    產生連鎖反應致肇事，故所謂「驟然減速或暫停」之認定，
    自應考量其他駕駛人之合理預期之程度。
  ㈢經檢視影像內容，系爭車輛於禮門街右轉匯入大同路二段未
    使用右方向燈（未在本案起訴範圍）與禮讓大同路行向之訴
    外人直行車輛先行，該違規行為之事實至為灼然。又系爭車
    輛行駛大同路二段時，前方並無突發狀況卻無故多次減速幾
    近臨停（煞車燈亮啟，07：04：45至07：04：51），而後再
    往前寸移些許距離（此時煞車燈熄滅），最後再煞停於車道
    上（煞車燈再度起07：04：51至07：04：53）約2至3秒復往
    前繼續行駛。是以上開情節已該當處罰條例第43條第1項第4
    款之要件，容無違誤。
  ㈣綜上所述， 本案既經原舉發單位查證違規事實明確，本 依
    處條例相關定分別裁處「罰鍰新臺幣900元，記違規點數1點
    」；「罰鍰新臺幣1萬8,000元、接受道路交通安全講習、記
    違規點數3點。」 洵屬於法有據。
  ㈤聲明：原告之訴駁回；訴訟費用由原告負擔。         
五、本院之判斷：
  ㈠本件如事實概要欄所述之事實，有舉發交通違規照片、舉發
    違反道路交通管理條例事件通知單、陳述書函文、裁決書、
    提供違規駕駛人申報書、新北市政府警察局110年3月10日為
    證。而查本件兩造之爭點，經核厥為原告有無「轉彎車不讓
    直行車先行」、「汽車駕駛人，駕駛汽車有非遇突發狀況，
    行駛途中任意驟然減速、煞車」之違規行為。
  ㈡按依道路交通安全規則第94條第2項、第102條第1項第7款分
    別規定略以：「汽車除遇突發狀況必須減速外，不得任意驟
    然減速、煞車或於車道中暫停。」、道路交通安全規則第10
    2條「汽車行駛至交岔路口，其行進、轉彎，應依下列規定
    ：七、轉彎車應暫停讓直行車先行。」依道路交通管理處罰
    條例（下稱處罰條例）第43條第1項第4款、第5項、第48條
    第1項第6款及第63條第1項第1款、第3款分別規定略以：「
    汽車駕駛人，駕駛汽車有非遇突發狀況，行駛途中任意驟然
    減速、煞車或於車道中暫停者，處新臺幣六千元以上二萬四
    千元以下罰鍰，並當場禁止其駕駛。」、「汽車駕駛人造反
    第一項規定，應接受道路交通安全講習。」、「汽車駕駛人
    轉彎或變換車道時，有轉彎車不讓直行車先行者，處新臺幣
    六百元以上一千八百元以下罰鍰。」、「汽車駕駛人有： 
    一、第四十八條情形者，記違規點數一點。…三、第四十三
    條情形者，記違規點數三點。」
  ㈢經查，本院勘驗光碟如附件所示，可知當檢舉民眾駕駛自小
    客車進入大同路二段與禮門街之交叉路口時，檢舉民眾前方
    亦有一輛灰色自小客車由禮門街右轉進入大同路二段，嗣檢
    舉民眾駕車通過該十字路口後，即見原告駕車快速由禮門街
    快速搶先檢舉民眾切入大同路二段，而未禮讓直行車即檢舉
    民眾先行，可見原告確有「轉彎車不讓直行車先行」之違規
    行為。另見原告進入大同路二段後，隨即於綠燈下方之停止
    線前緊急煞車，然當時前方號誌為綠燈，原告車輛前方無車
    輛通行，亦無突發狀況發生，但原告車輛緩慢通過停止線後
    ，再次緊急煞車，並與後方檢舉民眾車輛之車距極近，檢舉
    民眾見狀則緊急煞車等情，可證原告於上開地點，於其前方
    並無突發狀況，原告卻無故2次踩煞車減速，幾近停止，使
    得後方車輛之駕駛人無法合理預期原告之行車動態，而幾乎
    發生碰撞事件。原告辯稱要右轉時一定要踩煞車云云，要無
    可採。
  ㈣綜上，原告確有於上揭時、地，確有『轉彎車應暫停讓直行車
    先行』、直行車先行」、『汽車駕駛人，駕駛汽車有非遇突發
    狀況，行駛途中任意驟然減速、煞車』之違規行為。被告以
    原處分A、B依序分別對原告裁處「罰鍰新臺幣900元，記違
    規點數1點」；「罰鍰新臺幣1萬8,000元、接受道路交通安
    全講習、記違規點數3點。」均於法有據。
  六、本件判決基礎已臻明確，兩造其餘之攻擊防禦方法及訴訟
      資料經本院審酌後，核與判決結果不生影響，無一一論述
      之必要，附予敘明。
  七、本件第一審裁判費為300 元，應由敗訴之原告負擔，爰確
      定第一審訴訟費用額如主文第2 項所示。
  八、據上論結，本件原告之訴為無理由，依行政訴訟法第98條
        第1 項前段、第237 條之7 、第237 條之8 第1 項，判
        決如主文。　　
中　　華　　民　　國　　110 　年　　10　　月　　25　　日
                  行政訴訟庭　法　官　陳定國
上列為正本係照原本作成。
如不服本判決，應於判決送達後20日內，向本院提出上訴狀並表
明上訴理由（原判決所違背之法令及其具體內容或依訴訟資料可
認為原判決有違背法令之具體事實），其未載明上訴理由者，應
於提出上訴後20日內向本院補提理由書（上訴狀及上訴理由書均
須按他造人數附繕本，如未按期補提上訴理由書，則逕予駁回上
訴），並應繳納上訴裁判費新臺幣750元。
中　　華　　民　　國　　110 　年　　10　　月　　25　　日
                              書記官  黃鷹平


附件

一、本院勘驗被告提供之監視器光碟（檔案：2500-R7警影），
    勘驗結果為：
㈠、錄影畫面顯示攝影鏡頭係朝前方拍攝，可拍前方車輛行駛之
    狀況，勘驗筆錄上所記載之時間係光碟播放之時間，併此說
    明。
㈡、光碟播放時間07：04：40-07：04：55
    畫面顯示當時大同路二段之號誌為綠燈，當檢舉民眾駕駛自
    小客車進入大同路二段與禮門街之交叉路口時，檢舉民眾前
    方亦有一輛灰色自小客車由禮門街右轉進入大同路二段，嗣
    檢舉民眾駕車通過該十字路口後，即見原告駕車快速由禮門
    街搶先檢舉民眾切入大同路二段，而未禮讓直行車即檢舉民
    眾先行（光碟播放時間07：04：42），並見原告進入大同路
    二段後，隨即於綠燈下方之停止線前緊急煞車（光碟播放時
    間07：04：45），然當時前方號誌為綠燈，原告車輛前方無
    車輛通行，亦無突發狀況發生。嗣原告車輛緩慢通過停止線
    後，再次緊急煞車（光碟播放時間07：04：50），並與後方
    檢舉民眾車輛之車距極近（光碟播放時間07：04：51），檢
    舉民眾見狀則緊急煞車，而原告使用右轉燈右轉繼續行駛，
    檔案畫面至此結束。